【裁判字號】    89,訴,2081
【裁判日期】    891213
【裁判案由】    給付報酬
【裁判全文】
臺灣臺北地方法院民事判決                        八十九年度訴字第二○八一號
    原      告  德復企業有限公司
    法定代理人  丙○○
    訴訟代理人  李富湧律師
    複代理人    陳  祥律師
    被      告  昇盛企業有限公司  設台北縣新店市○○街七一巷二四號
    法定代理人  甲○○○          住台北縣新店市○○路六八巷八號
    訴訟代理人  乙○○            住台北縣新店市○○街七一巷二四號
右當事人間給付報酬事件，本院判決如左：
    主      文
被告應給付原告新台幣壹佰伍拾萬肆仟肆佰玖拾元，及自民國八十九年五月二十一
日起至清償日止按年息百分之五計算之利息。
訴訟費用由被告告負擔。
本判決第一項於原告以新臺幣伍拾貳萬元為被告供擔保後，得假執行。
    事      實
甲、原告方面：
  壹、聲明：如主文第一項所示，及為以供擔保為條件之假執行宣告。
  貳、陳述：
    一、緣原告德復企業股份有限公司係經營汽車、堆高機、冷凍機、空壓機、漁船
        等曲軸、滾筒等焊補研磨，零件再生為主要營業項目。自民國八十四年起，
        被告昇盛企業有限公司開始請求原告對其提供機電汽缸、曲軸等維修、保養
        之服務。原告於每次對被告提供相關服務時，亦自行提供一定比例之維修零
        件，即被告承諾給付原告之維修報酬中，包括原告所提供之專業技術費用，
        及相關更換零件之成本。惟被告自八十四年間起，並未完全清償其對原告之
        承攬債務，迄八十八年間止，被告共積欠原告一百五十三萬四千四百九十元
        之報酬。原告屢經催討，被告方不得不對原告有所交代，而將上開承攬債務
        逐一加以核算。惟被告在承認上開承攬債務後，竟對原告表示每筆承攬債務
        只願以一折到三折不等之折扣清償之，其無完全清償之誠意甚為明顯。至此
        ，原告方在不得己之情形下，提起本訴。
    二、按「稱承攬者，謂當事人約定，一方為他方完成一定之工作，他方俟工作完
        成，給付報酬之契約」、「報酬，應於工作交付時給付之，無須交付者，應
        於工作完成時給付之」民法第四百九十條、第五百零五條第一項定有明文。
        本件原告與被告間既存有承攬之債權債務關係，原告已將工作完成，被告自
        應依法對原告履行給付報酬義務。
    三、原告本件請求並未就重複施作之部分列入請求，被告既抗辯有重複施作部分
        ，請其指出核對，起訴狀所附原證一之明細表乃被告公司依據經被告簽認之
        估價工作單所製作，並非原告製作，被告自無從推翻自行製作且已承認之對
        帳單，原告依據被告提出且經核對無誤之對帳單請求給付報酬，當然有理由
        。
    四、本件原告承攬之工作，為被告公司對外承攬維修機器拆下之零件，製作新零
        件或翻修，原告係依據被告提供之原件、材料及指示之尺寸製作，製作完成
        後經被告檢驗合格簽收後，原告之工作即已完成．倘被告指示之尺寸或材料
        有錯誤因而無法使用，甚至造成其他損失，與原告無關，且其能否修復其承
        攬之機器，能否運轉，亦與原告無涉，故被告抗辯原告應對被告承攬之維修
        機器負責乙節，根本無理由。
    五、否認有瑕玼。瑕玼也沒有告知。否認瑕玼是原告做的。我們只要照被告交付
        的圖製作就可以了，至於被告機器修的好修不好是他自己的事情。
    六、被告交付之票款五六○、三○○元是給付其他工作之報酬，與本件無關。倘
        被告主張其係給付本件請求之報酬，請其指出係給付何筆報酬，並提出證據
        證明。
  參、證據：提出被告結算積欠原告之承攬債務明細單據、明細表及估價單據、被告
      簽認之估價單為證。聲請訊問證人詹德建。
乙、被告方面：被告經合法通知，未於最後言詞辯論期日到庭。惟曾到庭為下列之聲
    明陳述。
  壹、聲明：駁回原告之訴及假執行之聲請，如受不利之判決，願供擔保免為假執行
      。
  貳、陳述：
    一、被告有從八十四年開始請原告修理或承造冷凍機之零件。原證一之明細單據
        是原告送來的對帳單被告公司會計抄寫，作為雙方對帳之用，未經確認。原
        告是依估價單請求，估價單是原告所寫。我們以前都是先給他作，我們簽收
        後，價錢再說。
    二、原告提出之結帳明細表有很多重複。
    三、原告請求十六張中有瑕疵的，我們就不付款。我們是將整個壞掉的零件整個
        交給原告，由原告比照舊零件提供材料翻修製造，要將零件修好交給我們後
        我們去裝。裝好後試好後才可以給錢。不然我們怎知他提供的材料是否可用
        。本案原告所承修之機件根本都不能用，且造成業主之機器產生重大故障，
        被告受有損失，被告才未結清帳目。有瑕疵，造成我們的損失。要抵銷。
    四、原告起訴請求的十六張單據，被告總計應付款七五八六二八元，我們已付票
        款六六○三八○元，我們現在還欠原告九八二四八元。
  參、證據：提出損失明細表、付款明細表為證。
    理      由
一、程序方面：按言詞辯論期日當事人之一造不到場者，得依到場當事人之聲請，由
    其一造辯論而為判決，民事訴訟法第三百八十五條第一項前段定有明文。查本件
    被告經合法通知，未於最後言詞辯論期日到場，核無民事訴訟法第三百八十六條
    所列各款情形，爰依原告之聲請，由其一造辯論而為判決。
二、原告起訴主張：原告自八十四年間起承攬被告機電汽缸、曲軸等維修保養工作，
    被告則應給付包括專業技術費用及更換零件成本之承攬報酬。至八十八年間止被
    告共積欠承攬報酬一、五三四、四九○元。為此依民法第五○五條第一項規定請
    求判決如訴之聲明。被告除自認應給付承攬報酬九八、二四八元外，另以兩造並
    未約定承攬報酬，原告重複請款，原告交付之物有瑕疵，致被告受有損失，被告
    主張抵銷等語資為抗辯。
三、按承攬報酬應於工作交付時給付之，民法第五百零五條第一項前段定有明文。查
    原告主張：原告自八十四年間起承攬被告機電汽缸、曲軸等維修保養工作，被告
    應給付包括專業技術費用及更換零件成本之承攬報酬乙節，為被告所不爭。次查
    ，原告主張自八十四年間起至八十八年間止，被告共積欠承攬報酬一、五三四、
    四九○元乙節，業據提出被告公司會計抄寫之積欠原告之承攬債務明細單據十六
    張、經被告公司乙○○等簽認之估價單為證。前揭估價單上均有金額記載，被告
    辯稱兩造未約定承攬報酬，委無足取。被告主張原告重複請款、被告已清償部份
    款項及原告交付之物有瑕疵等情，均經原告否認，被告則未進而具體指出原告請
    求項目中何項重複請款？有何瑕疵？有何證據證明？其主張責任與舉證責任均有
    未盡，被告所辯委無足取（本院曾於第五次言詞辯論期日即八十九年十一月十日
    曉諭被告具體說明並舉證，惟被告未於最後言詞辯論期日即八十九年十一月二十
    九日為任何具體說明及舉證）。原告既已將工作交付被告，依民法第五百零五條
    第一項前段規定，被告即應給付承攬報酬。是以，原告依承攬關係請求被告給付
    承攬報酬新台幣壹佰伍拾萬肆仟肆佰玖拾元，及自民國八十九年五月二十一日
    起至清償日止按年息百分之五計算之法定遲延利息，為有理由，應予准許。
四、原告陳明願供擔保，聲請宣告假執行，核無不合，爰酌定相當擔保金額准許之。
五、結論：原告之訴為有理由，依民事訴訟法第三百八十五條第一項前段、第七十八
    條，第三百九十條第二項判決如主文。
中      華      民      國      八十九      年    十二    月    十三    日
                              民事第五庭法    官  賴  泱  樺
右為正本係照原本作成。
如對本判決上訴，須於判決送達後廿日內向本院提出上訴狀。
中      華      民      國      八十九      年    十二    月    十九    日
                                        書 記 官  江  婉  容


司法院資訊處製作；財團法人民間司法改革基金會備份。
